【裁判字號】    97,再簡上,1
【裁判日期】    970926
【裁判案由】    再審之訴
【裁判全文】
臺灣宜蘭地方法院民事判決             97年度再簡上字第1號
上  訴  人  乙○○
被上訴人    甲○○
上列當事人間再審之訴事件，上訴人對於民國97年7月10日本院
宜蘭簡易庭97年度宜再簡字第1號再審判決提起上訴，本院判決
如下：
    主  文
上訴駁回。
訴訟費用新臺幣肆仟玖佰陸拾伍元由上訴人負擔。
    事實及理由
壹、程序方面：
一、按原告之訴，依其所訴之事實，在法律上顯無理由者，法院
    得不經言詞辯論，逕以判決駁回之，民事訴訟法第249條第2
    項定有明文。而此規定於簡易訴訟程序再審案件之第二審亦
    在準用之列，此觀之同法第505條、第436條之1第3項、第46
    3條之規定自明。查本件依上訴人所訴事實，在法律上顯無
    理由，詳如後述，爰不經言詞辯論，逕以判決駁回。
貳、實體方面：
一、上訴人起訴主張：本院96年度羅簡字第215號民事事件起訴
    前被上訴人對上訴人所為支付命令聲請係以「甲○○即宜居
    不動產經紀業社」之名義來提起，嗣上訴人對支付命令聲明
    異議，且宜居不動產經紀業社已於民國96年5月10日移轉變
    更為洪明志，而被上訴人於轉讓經營權時未有排除概括承受
    之特約，故宜居不動產經紀業社於被上訴人起訴時既已變更
    為洪明志，自應由洪明志名義為訴訟行為，因此被上訴人以
    「甲○○即宜居不動產經紀業社」提起訴訟，未經合法代理
    ，其嗣改為「甲○○」，為法所不許云云。故上述96年度羅
    簡字第215號民事事件關於原告部分實有訴訟未經合法代理
    之情形，是前開判決有上述情形而符合民事訴訟法第496條
    第1項第5款所定「當事人於訴訟未經合法代理」，為此提起
    本件再審之訴。
二、被上訴人方面：本件未經言詞辯論，被上訴人未提出任何聲
    明或陳述。
三、按當事人依民事訴訟法第496條第1項第5款之規定提起再審
    之訴，應僅限於代理權欠缺之一造當事人始得為之。他造
    當事人不得據為再審原因，有最高法院68年台再字第145號
    民事判例可參。經查，上開本院96年度羅簡字第215號民事
    事件97年3月10日最後言詞辯論期日係由該案原告即被上訴
    人親自到庭為言詞辯論，此有該事件該次期日之報到單、言
    詞辯論筆錄可佐，顯無訴訟代理之問題；且訴訟代理權之欠
    缺，所代理之本人既不自行聲明，依上說明，仍非居於他造
    當事人地位之上訴人所得據以提起再審之訴。至上訴人主張
    ：宜居不動產經紀業社已於96年5月10日移轉變更為洪明志
    ，而被上訴人於轉讓經營權時未有排除概括承受之特約，故
    宜居不動產經紀業社於被上訴人起訴時既已變更為洪明志，
    自應由洪明志名義為訴訟行為云云。惟按獨資經營之商號，
    與民事訴訟法第40條第3項所稱之非法人團體並非相當，自
    難認為有當事人能力，最高法院41年台上字第1040號判例可
    參。再商號所為之法律行為，實際上係由商號負責人或其代
    理人為之，故該商號及負責人為一權利主體，以商號為名義
    所簽訂之契約，應歸屬於商號負責人本人；若商號之負責人
    嗣後變更為他人，係為另一權利主體，兩者主體不同，自不
    應由後一主體負契約責任。查本件宜居不動產經紀業社為獨
    資之商號，有營利事業登記抄本可稽（詳96年度促字第36頁
    ），依上開說明，被上訴人縱將宜居不動產經紀業社轉讓予
    洪明志，惟宜居不動產經紀業社於轉讓前之權利義務關係，
    不因被上訴人將宜居不動產經紀業社轉讓予洪明志而有所改
    變，故與洪明志無涉，上訴人此部分之主張，難認有據。
四、綜上所述，上訴人主張原確定判決有民事訴訟法第496條第1
    項第5款之再審事由，請求將原確定判決予以廢棄，為無理
    由，不應准許，上訴人提起本件再審之訴為無理由，原審為
    上訴人敗訴之判決，於法並無不合，上訴意旨仍執前詞指摘
    原判決不當，求予廢棄改判，顯無理由，爰不經言詞辯論，
    判決駁回其上訴。
五、據上論結，依民事訴訟法第505條、第436條之1第3項、第46
    3條、第24 9條第2項、第78條，判決如主文。
中    華    民    國    97    年    9     月    26    日
                  民事庭  審判長法  官  楊麗秋
                                法  官  林翠華
                                法  官  張育彰
以上正本係照原本作成。
本件不得上訴。
中    華    民    國    97    年    9     月    30    日
                                書記官  藍友隆


司法院資訊處製作；財團法人民間司法改革基金會備份。
